【裁判字號】    99,訴,551
【裁判日期】    990723
【裁判案由】    違反毒品危害防制條例
【裁判全文】
臺灣彰化地方法院刑事判決               99年度訴字第551號
公  訴  人  臺灣彰化地方法院檢察署檢察官
被      告  甲○○
上列被告因違反毒品危害防制條例案件，經檢察官提起公訴（99
年度毒偵字第387 號），本院依簡式審判程序判決如下：
    主    文
甲○○施用第一級毒品，累犯，處有期徒刑壹年；又施用第二級
毒品，累犯，處有期徒刑柒月，扣案之玻璃吸食器支均沒收。
應執行有期徒刑壹年伍月，扣案之玻璃吸食器支均沒收。
    犯罪事實
一、甲○○曾因施用毒品案件，經本院裁定送觀察、勒戒後，認
    有繼續施用毒品之傾向，再經本院以88年度毒聲字第1194號
    裁定令入戒治處所施以強制戒治，於民國88年10月20日停止
    戒治出所付保護管束，嗣經撤銷停止戒治，入所繼續強制戒
    治，已於90年2 月3 日執行完畢釋放。於上揭強制戒治執行
    完畢釋放後5 年內，再因施用毒品案件，由檢察官聲請強制
    戒治並提起公訴，經本院90年度毒聲字第2123號裁定令入戒
    治處所施以強制戒治，於92年8 月10日執行完畢釋放，而刑
    事部分則經本院以91年度訴緝字第42號判決分別判處有期徒
    刑9 月、7 月，應執行有期徒刑1 年3 月確定，入監執行後
    於93年7 月19日假釋出監付保護管束，並於93年11月9 日保
    護管束期滿未經撤銷假釋，視為執行完畢。出監後，再因施
    用第一、二級毒品案件，經本院以93年度訴字第1321號判決
    分別判處有期徒刑11月、7 月，應執行有期徒刑1 年3 月，
    上訴後，經臺灣高等法院臺中分院以94年度上訴字第591 號
    判決駁回上訴確定；復因施用第一、二級毒品案件，經本院
    94 年 度訴字第1774號判決分別判處有期徒刑1 年、9 月，
    應執行有期徒刑1 年7 月確定，嗣因中華民國九十六年罪犯
    減刑條例公布施行，上開二罪再經減刑並定應執行有期徒刑
    9 月15日確定，且與上開有期徒刑1 年3 月接續執行，已於
    於96年7 月21日執行完畢。詎其仍不知警惕，復基於施用第
    一級毒品海洛因之犯意，於99年2 月24日晚上7 、8 時許，
    在彰化縣員林鎮○○路某友人住處，以將第一級毒品海洛因
    摻入香煙內點火加以吸食之方式，施用第一級毒品海洛因1
    次；另基於施用第二級毒品甲基安非他命之犯意，於99年2
    月25日晚上8 時許，在彰化縣員林鎮○○路某友人住處，以
    將第二級毒品甲基安非他命置放於玻璃吸食器內，以火加以
    燒烤使成氣體後吸食之方式，施用第二級毒品甲基安非他命
    1 次。嗣於99年2 月26日下午3 時30分許，因另案為警持搜
    索票至其彰化縣社頭鄉橋頭村潘厝橫巷8 號住處進行搜索，
    當場扣得其所有，供其施用甲基安非他命所用之玻璃吸食器
    3 支，復經其同意採集其尿液送驗，結果呈嗎啡及甲基安非
    他命陽性反應，而循線查悉上情。
二、案經彰化縣警察局員林分局報告臺灣彰化地方法院檢察署檢
    察官偵查起訴。
    理    由
一、本案被告甲○○所犯係死刑、無期徒刑、最輕本刑為3 年以
    上有期徒刑以外之罪，其於準備程序就前揭被訴事實為有罪
    之陳述，經受命法官告知簡式審判程序之旨，並聽取其與公
    訴人之意見後，本院認無不得或不宜改依簡式審判程序進行
    之處，爰依刑事訴訟法第273 條之1 第1 項、第284 條之1
    ，裁定由受命法官獨任進行簡式審判程序，合先敘明。
二、上揭事實，業據被告甲○○迭於警、偵訊中及本院行準備程
    序與審理時均坦承不諱，且其於99年2 月26日為警查獲時所
    採取之尿液，經送鑑驗結果，確呈嗎啡（按一般施用海洛因
    者會在其體內代謝為嗎啡成分殘留，並經由尿液排出）以及
    甲基安非他命陽性反應，有彰化縣警察局員林分局委託檢驗
    尿液代號與真實姓名對照認證單及詮昕科技股份有限公司00
    000000號濫用藥物尿液檢驗報告各1 紙附卷可稽，此外，復
    有扣案之玻璃吸食器3 支可資佐證，應認被告之自白確與事
    實相符，洵堪採信。
三、按依毒品危害防制條例第20條第2 項規定觀察、勒戒或強制
    戒治執行完畢釋放後，5 年後再犯第10條之罪者，適用本條
    前二項之規定；又經觀察、勒戒或強制戒治執行完畢釋放後
    ，5 年內再犯第10條之罪者，應由檢察官偵查起訴，毒品危
    害防制條例第20條第3 項、第23條第2 項分別定有明文。而
    參酌該條例第20條第3 項立法理由：「觀察、勒戒或強制戒
    治後5 年後再犯者，顯見前所實施之觀察、勒戒或強制戒治
    已足以遮斷其施用毒品之癮，為期自新及協助其斷除毒癮，
    對此5 年後再犯者爰明定仍適用初犯之規定，先經觀察勒戒
    、強制戒治之程序」及第23條第2 項之立法理由：「經觀察
    、勒戒或強制戒治後5 年內再犯者，其再犯率甚高，原據以
    實施之觀察勒戒及強制戒治既已無法收其實效，爰施以刑事
    處遇」，足見5 年後再犯者，應再適用觀察、勒戒程序，係
    因前所實施之觀察、勒戒或強制戒治已足以遮斷其施用毒品
    之癮，致5 年內未再犯，故再予其自新機會，重啟觀察、勒
    戒程序；如觀察、勒戒或強制戒治執行完畢釋放後5 年內曾
    再犯施用毒品案件，且於再犯後5 年內復有施用毒品犯行，
    則之前戒毒程序顯未能有效遮斷其施用毒品之癮，依前開立
    法意旨，自無再施以觀察、勒戒之必要，應由檢察官偵查起
    訴（最高法院95年度第7 次、97年度第5 次刑事庭會議決議
    參照）。查被告初犯施用毒品案件，經強制戒治執行完畢釋
    放日係90年2 月3 日，而本次公訴人起訴被告施用第一級毒
    品之犯罪時間為99年2 月24日所犯，施用第二級毒品甲基安
    非他命之犯罪時間為99年2 月25日，雖距離前述強制戒治執
    行完畢釋放日已逾5 年，然被告於前述強制戒治執行完畢釋
    放日後5 年內，即曾因再犯施用毒品案件，經本院以91年度
    訴緝字第42號判決分別判處有期徒刑9 月、7 月，應執行有
    期徒刑1 年3 月確定，有臺灣高等法院被告前案紀錄表在卷
    可按，則揆諸前開說明，公訴人就被告本案施用毒品之犯行
    提起公訴，核無違誤，自應由本院依法判決。
四、核被告所為，係犯毒品危害防制條例第10條第1 項之施用第
    一級毒品罪及同條第2 項之施用第二級毒品罪。其為供己施
    用而於施用前持有海洛因及甲基安非他命之低度行為，各為
    其施用之高度行為所吸收，均不另論罪。又其所犯上開2 罪
    ，犯意各別，行為互殊，應予分論併罰。又查被告曾因施用
    毒品案件，經本院以93年度訴字第1321號判決分別判處有期
    徒刑11月、7 月，應執行有期徒刑1 年3 月上訴後，經臺灣
    高等法院臺中分院以94年度上訴字第591 號判決駁回上訴確
    定；復因施用第一、二級毒品案件，經本院94年度訴字第17
    74號判決分別判處有期徒刑1 年、9 月，應執行有期徒刑1
    年7 月確定，嗣因中華民國九十六年罪犯減刑條例公布施行
    ，上開二罪再經減刑並定應執行有期徒刑9 月15日確定，且
    與上開有期徒刑1 年3 月接續執行，已於於96年7 月21日執
    行完畢，有臺灣高等法院被告前案紀錄表1 份附卷可稽，其
    受此有期徒刑執行完畢後，5 年內故意再犯有期徒刑以上之
    罪，均為累犯，應依刑法第47條第1 項之規定，分別加重其
    刑。爰審酌被告前有偽造文書及竊盜案件之前科，又因施用
    毒品案件，三次經法院判刑確定並二次入監執行，竟復犯本
    案犯行，足見其自制能力尚有未足，有接受相當期間監禁教
    化之必要，以促其及早矯正吸毒惡習；惟念及被告犯罪之動
    機、目的係因施用毒品之習性難以戒除，其犯罪手段主要係
    戕害自己之身心，對他人權益之侵害仍屬有限及犯罪後坦承
    犯行之態度等一切情狀，爰分別量處如主文所示之刑，並定
    其應執行之刑，以示懲儆。扣案之玻璃吸食器3 支，係被告
    所有，供其施用第二級毒品甲基安非他命犯罪所用之物，業
    據被告供承在卷，依從刑從屬主刑原則，爰依刑法第38條第
    1 項第2 款之規定，於其所犯施用第二級毒品罪項下併予宣
    告沒收。
據上論斷，應依刑事訴訟法第273 條之1 第1 項、第299 條第1
項前段，毒品危害防制條例第10條第1 項、第2 項，刑法第11條
前段、第47條第1 項、第51條第5 款、第38條第1 項第2 款，判
決如主文。
本案經檢察官王元郁到庭執行職務。
中    華    民    國    99    年    7     月    23    日
                  刑事第四庭    法  官  吳永梁
以上正本證明與原本無異。
如不服本判決應於收受判決後10日內向本院提出上訴書狀，並應
敘述具體理由；其未敘述上訴理由者，應於上訴期間屆滿後20日
內向本院補提理由書( 均須按他造當事人之人數附繕本) 「切勿
逕送上級法院」。
中    華    民    國    99    年    7     月    23    日
                                書記官  許原嘉
附錄本案論罪科刑法條全文：
毒品危害防制條例第10條
施用第一級毒品者，處6 月以上5 年以下有期徒刑。
施用第二級毒品者，處3 年以下有期徒

司法院資訊處製作；財團法人民間司法改革基金會備份。
